【裁判字號】    99,上易,810
【裁判日期】    990624
【裁判案由】    傷害
【裁判全文】
臺灣高等法院刑事判決                 99年度上易字第810號
上  訴  人  臺灣臺北地方法院檢察署檢察官
被      告  丙○○
上列上訴人因被告傷害案件，不服臺灣臺北地方法院98年度易字
第2275號，中華民國99年2 月26日第一審判決（起訴案號：臺灣
臺北地方法院檢察署98年度調偵字第423 號），提起上訴，本院
判決如下：
    主  文
上訴駁回。
    理  由
一、本案經本院審理結果，認第一審以上訴人即檢察官所舉證據
    尚不足認被告丙○○有傷害犯行，自屬不能證明被告犯罪，
    依法諭知無罪判決。其認事用法，核無不當，應予維持，並
    引用原審判決書理由之記載（如附件）。
二、公訴人上訴意旨略以：本件告訴人即證人乙○○、甲○○、
    謝政成迭次指證被告與7、8名不詳男子一起走過來，被告先
    開口罵人，後來該7、8名不詳男子即動手毆打告訴人等。復
    有天主教耕莘醫院診斷證明書在卷可憑，足徵被告與該不詳
    男子等有傷害他人之犯意聯絡，至為灼然，否則該不詳男子
    等何以要與被告共同斥罵告訴人等後，旋即動手打人？又縱
    使告訴人等就先至咖啡店內怒斥之事有所隱瞞，然其等就遭
    被告帶來之人毆打之基本事實並無變異，且告訴人等僅認識
    被告，未注意到被告以外之人係自那裏出現，亦無何不合理
    之處。再證人林佩寰亦證稱：見到被告走進咖啡店後，就出
    來往告訴人等方向走，後來在咖啡店外之不詳男子等也走過
    去，他們有對話，被告與乙○○在對話，後來就打起來，核
    與告訴人等證述遭被告帶來之人毆打之情節相吻合，足證告
    訴人等證述遭被告率眾毆打受傷之情節，實堪採信。復參以
    案發翌日，被告已賠償謝政成新台幣2,900 元，業經謝政成
    證述在卷，益徵該不詳男子等應與被告有關，否則，被告何
    以願意賠償？原審未審酌及此，逕為被告無罪之諭知，顯有
    不當云云。
三、經查：
(一)乙○○證稱：我與被告無仇恨、糾紛（偵卷第8 頁），且證
    人林佩寰陳稱：我在咖啡廳工作愉快，被告對我們所有員工
    都很好，被告沒有因工作上事情責備我，也沒有因私事發生
    爭執。想辭職是因乙○○不喜歡我在那邊工作，被告沒有不
    讓我辭職。乙○○與被告不認識，平常經過打招呼而已（原
    審卷第56正、反、57頁）。鄭筱凡陳述：林佩寰在工作期間
    不曾與被告發生爭執（原審卷第61頁），顯然被告與乙○○
    、林佩寰間，並無任何不滿或積怨。又鄭筱凡雖證稱：乙○○來店裡找被告，被告不在，並說店長不要被他堵到，如果
    堵到要讓他店開不成，伊即電請被告趕快到店裡來等語。然
    其亦稱：乙○○上開所言，並未電知被告（原審卷第59反、
    60頁），故被告未曾因拒絕林佩寰辭職而招惹乙○○等人，
    亦不知乙○○等人曾口出誑語而心生不滿。是以，被告並無
    毆打乙○○等人之動機。
(二)乙○○、甲○○、謝政成雖曾指證，7、8名不詳男子尾隨被
    告一起走過來，被告先開口罵人，後來該7、8名不詳男子即
    動手毆打告訴人等。然乙○○於警詢陳稱：我不知道被告有
    無動手，對方是遭何人唆使的（偵卷第6、8頁）；於偵查中
    稱：不知被告有無動手（偵卷第39頁），於原審陳稱：不詳
    姓名7、8個人是尾隨被告後面過來，被告在現場，不知做什
    麼，因為被打時情形很亂。後來我跑掉先去醫院驗傷（原審
    卷第76反、77頁）。甲○○於警詢中陳稱：我不知道是何人
    唆使的，懷疑是被告。沒有印象被告有打我（偵卷第10、12
    頁）。於偵查中稱：不知道有無被被告毆打，也沒看到被告
    動手打人，不記得被告跟那群人講話（偵卷第39頁）。於原
    審證稱：因我被打時，被告站在我前方50公尺處，被告與其
    他人就圍在我旁邊（原審卷第85反頁）。謝政成於警詢陳述
    ：當時陪我朋友等人，然後就有一群人莫名其妙跑來打我們
    ，我不知道是誰唆使的，沒有懷疑對象（偵卷第14頁）。於
    原審稱：在被打之前，被告沒有與那群人對談，因為不認識
    ，且被告走在前面，所以，覺得是被告找的人（原審卷第80
    反、81頁）。林佩寰陳稱：在衝突前，沒有看到那群年輕人
    是誰叫過去的。案發時，被告沒有動手打人，也未見被告與
    那群年輕人交談（原審卷第55反、57反頁）。綜上，足證在
    場之被告於乙○○等人遭圍毆時，並未曾出手毆打，且以被
    告於案發前、後，在自客喜康咖啡店走向卿之森美容院途中
    ，未曾與不詳姓名年籍成年人士溝通、交談。況證人鄭筱凡
    陳稱：乙○○走出客喜康咖啡店去牙科那裡時，店門口有2
    、3位年輕人與乙○○等人互看（原審卷第60頁），則乙○○等人此時是否因與不詳姓名年籍成年人士互瞄而遭誤會引
    起不滿，不得而知。是以，乙○○等人純因案發時，圍毆乙○○等人之7、8名不詳姓名年籍成年人士尾隨被告前來，案
    發前口出穢語，並圍繞在乙○○等人周圍而認被告與不詳姓
    名年籍成年人有犯意聯絡，此純屬其等個人臆測之詞，尚難
    據此認被告與不詳姓名年籍人士有犯意聯絡及行為分擔。
(三)林佩寰證稱：案發時，我與鄭筱凡、被告叫他們不要打，且
    被告幫甲○○去擋打甲○○的那群人，我們3 人都有問甲○○要不要去醫院。一開始被告就說不要打，就幫忙保護（原
    審卷第55、58反頁）。鄭筱凡陳稱：案發時，被告叫他們不
    要打，還護著一個戴眼鏡的人，被告的手也被打到，並問戴
    眼鏡的人要不要去醫院，那個人說不要就坐計程車走了。被
    告又問卿之森（美容院）裡面的人有無報警（原審卷第60反
    頁）。謝政成陳述：我被打時，被告有擋住我，可能是讓我
    不要被打吧，被告沒有打我（原審卷第81、83頁）。甲○○
    陳稱：我感受到沒被打時，站起來，當時被告有問我要不要
    去看醫生，我就坐計程車離開（原審卷第86頁）。是以，被
    告於案發時，曾極力阻止圍毆事件發生，並維護謝政成遭毆
    打，復詢問卿之森美容院有無報警，倘被告與不詳姓名年籍
    成年人士有犯意聯絡，當無迴護謝政成，並欲攜同甲○○到
    醫院就醫，復要求卿之森美容院報警以釐清事實真相之可能
    。
(四)被告雖曾將謝政成壞掉手機送修交還謝政成，業經謝政成陳
    明在卷（原審卷第81頁）。然此係謝政成主動找被告和解，
    且被告與我和解時，並未承認毆打我的那些人是他帶來的，
    亦據謝政成陳述無訛（原審卷第80反、83頁）。以被告在台
    北縣新店市○○路331 號擔任客喜康咖啡新店中正店店長，
    倘不願與謝政成和解，容有不時遭騷擾、尋釁之可能。則被
    告辯以：其想大事化小、小事化無，避免開店遇到麻煩而和
    解等語，尚不悖於常情。自難以被告與謝政成和解，率認被
    告參與圍毆犯行。
四、綜觀卷附現存資料，被告辯以：其無傷害犯行，尚非不可採
    信。從而，檢察官所提出之證據尚未達到於通常一般之人均
    不致有所懷疑為真實之程度，無從使本院對於被告確實有傷
    害行為。檢察官提起上訴，未有其他積極證據，供本院調查
    審酌，仍執前詞指摘原判決，應認其上訴為無理由，予以駁
    回。
據上論斷，應依刑事訴訟法第373條、第368條，判決如主文。
本案經檢察官柯麗鈴到庭執行職務。
中    華    民    國    99    年    6    月     24    日
                  刑事第二庭審判長法  官 洪光燦
                                  法  官 楊照男
                                  法  官 李麗玲
以上正本證明與原本無異。
不得上訴。
                                  書記官 廖婷璇
中    華    民    國    99    年    6    月     24    日
附件
臺灣臺北地方法院刑事判決              98年度易字第2275號
公  訴  人  臺灣臺北地方法院檢察署檢察官
被      告  丙○○  男  30歲（民國○○年○○月○○日生）
                    身分證統一編號：Ｚ000000000號
                    住臺北縣新店市○○路19巷34號3樓
                    送達：臺北縣新店市○○路331號1樓
選任辯護人  簡泰正律師
            李金澤律師
上列被告因傷害案件，經檢察官提起公訴（98年度調偵字第423
號），本院判決如下：
    主  文
丙○○無罪。
    理  由
一、公訴意旨略以：被告丙○○為臺北縣新店市○○路331 號客
    喜康咖啡新店中正店之店長，因該店店員林佩寰欲辦理離職
    ，林佩寰之男友即告訴人乙○○遂由告訴人甲○○及另1 友
    人謝政成陪同，於民國97年10月30日21時許，前往上開咖啡
    店找被告，惟被告不在店內，告訴人乙○○、甲○○及謝政
    成乃至臺北縣新店市○○路327 號告訴人乙○○任職之卿之
    森美髮店前等候，詎被告經該咖啡店店員電話告知上情後，
    心生不滿，於同日22時許，帶同7、8名姓名年籍不詳之成年
    男子至卿之森美髮店前找告訴人乙○○、甲○○及謝政成，
    教唆該等不詳男子持預藏之安全帽、棍棒等物品毆打告訴人
    乙○○、甲○○及謝政成，致告訴人乙○○受有右側上臂及
    手腕挫傷、左側肩部挫傷等傷害，告訴人甲○○則受有頭部
    外傷併後枕部挫瘀傷（5×6公分）、雙側前額挫瘀傷（各約
    3 ×3公分）、背部挫瘀傷（3×5 公分）、左側肘部擦挫傷
    （3 ×4公分）、左側手部擦傷（0.5×0.5 公分）、右側膝
    部擦挫傷（3×5公分）等傷害，謝政成受有頭部挫傷合併0.
    7 公分撕裂傷、右肩挫傷合併擦傷等傷害（謝政成受傷部分
    未據告訴）。因認被告涉犯刑法第29條第1項、第277 條第1
    項之教唆傷害罪嫌。
二、按犯罪事實應依證據認定之，無證據不得認定犯罪事實；又
    不能證明被告犯罪者，應諭知無罪之判決，刑事訴訟法第15
    4條第2項、第301條第1項分別定有明文。又事實之認定，應
    憑證據，如未能發現相當證據，或證據不足以證明，自不能
    以推測或擬制之方法，為裁判基礎；且認定犯罪事實所憑之
    證據，雖不以直接證據為限，間接證據亦包括在內，然而無
    論直接證據或間接證據，其為訴訟上之證明，須於通常一般
    之人均不致有所懷疑，而得確信其為真實之程度者，始得據
    為有罪之認定，倘其證明尚未達到此一程度，仍有合理之懷
    疑存在而無從使事實審法院得有罪之確信時，即應由法院為
    諭知被告無罪之判決（最高法院40年台上字第86號、76年台
    上字第4986號判例要旨參照）。
三、本件檢察官起訴意旨認被告丙○○涉犯教唆傷害罪嫌，無非
    以告訴人乙○○、甲○○及證人謝政成於警詢及檢察官訊問
    時陳述渠3 人於97年10月30日21時許，前往前開咖啡店找被
    告洽談林佩寰辭職事宜，因被告不在店內，渠3 人遂前往告
    訴人乙○○任職之卿之森美髮店前等候，之後在該處遭被告
    帶來之7、8名不詳男子持安全帽、棍棒毆打，因而分別受有
    前揭傷害等情，另證人林佩寰於警詢及檢察官訊問時陳述告
    訴人乙○○、甲○○於當日10時許，在卿之森美髮店前遭一
    群不詳男子持安全帽及棍棒毆打等語，並提出告訴人乙○○
    、甲○○之受傷診斷證明書各1 紙，為其所憑之論據。訊據
    被告丙○○固坦承伊擔任上開咖啡店店長之事實，惟堅決否
    認有何教唆傷害犯行，辯稱：伊於當天21時許接獲該店店員
    電話通知有幾位年輕人在店內叫囂鬧事，其中1 位揚言要讓
    咖啡店開不下去，伊立刻前往店裡，店員說鬧事之人在卿之
    森美髮店前，伊1 個人過去了解情況，一過去告訴人乙○○
    對伊說「你敢過來喔！」，剛開始伊有點怕，就對告訴人乙○○說「你們（指告訴人乙○○及林佩寰）感情的事你們好
    好處理，幹嘛到我店裡來。」，乙○○當場大聲回答「不要
    那麼多廢話！」，突然有人從伊後方過來對告訴人乙○○、
    甲○○及謝政成喊「你們在囂張什麼！」，因為這樣雙方口
    角，伊站在兩群人中間勸阻，之後那群人用安全帽、棍棒毆
    打告訴人乙○○、甲○○及謝政成，伊叫那群人不要這樣，
    看到謝政成被人拿安全帽敲頭，伊並立刻上前用身體阻擋，
    告訴人乙○○與謝政成先跑，之後剩下告訴人甲○○在地上
    ，還有人要拿安全帽、棍棒對其毆打，伊又上前阻擋，那群
    人走了之後，伊問告訴人甲○○要不要掛急診，告訴人甲○○說不用，要去找他女朋友，就坐計程車走了，伊沒有帶任
    何人過去，伊與那群人不認識等語。
四、經查：
  (一)告訴人乙○○由告訴人甲○○及友人謝政成陪同，於97年10
    月30日21時許，前往客喜康咖啡新店中正店找被告欲洽談告
    訴人乙○○女友林佩寰辭職事宜，因被告不在店內，渠3 人
    遂前往卿之森美髮店前等候，嗣被告經該店店員鄭筱凡之通
    知前來，迨同日22時許，告訴人乙○○、甲○○及謝政成遂
    遭不詳之男子7、8人持安全帽及棍棒毆打，因而分別受有前
    揭傷害等情，業據證人即告訴人乙○○、甲○○於警詢、檢
    察官偵訊及本院審理時證述明確，核與證人謝政成、林佩寰
    於警詢、檢察官偵訊及本院審理時證述情節相符，並有告訴
    人乙○○、甲○○之天主教耕莘醫院診斷證明書各1 紙在卷
    可按，堪信為真實。
  (二)質之證人即客喜康咖啡新店中正店店員鄭筱凡於本院審理時
    結證稱當天有3 人到店裡，一進門就問店長在不在，伊回答
    不在，告訴人乙○○口氣不好，並說要在店裡等被告，不要
    讓他遇到，遇到要讓被告店開不成，當時很多客人在看，伊
    會害怕，隨即打電話給被告，要被告趕快過來，被告說會來
    處理，伊怕被告被打，又立即打電話給林佩寰告知其男友在
    店裡，之後告訴人乙○○等3 人走出去到牙科那裡，走出去
    當時店門口有2、3位年輕人與告訴人乙○○等人互看，伊還
    沒打電話給被告時，那些年輕人就在咖啡店門口抽煙了，本
    來在咖啡店門口，看了告訴人乙○○等人後就往牙科那邊走
    過去，被告在10至15分鐘之後到場，沒有人跟被告一起來，
    伊告訴被告告訴人乙○○等人在牙科那邊，被告過去牙科那
    裡，沒有人跟被告一起去，也沒看見被告有跟那群年輕人交
    談或比手勢要他們跟被告一起走，之後伊進店裡顧店，後來
    聽到打架聲音，很多人在指牙科那邊，伊上前關心一下被告
    有無怎樣，看到有3個人打2個人，沒看見被告叫那群人來打
    人，也沒看見被告動手打人等語；另質之證人即告訴人乙○○於本院審理時，則否認有在該咖啡店內口氣不好，並對店
    員鄭筱凡稱要在店裡等被告，不要讓他遇到，遇到要讓被告
    店開不成之話語之事實，並稱當時店裡沒人，外面也沒有7
    、8 人，伊不知道這7、8人從那裡出來，只知道是在被告從
    咖啡店過來之後出現等語。是告訴人乙○○、甲○○及謝政
    成於當日21時許，前往該咖啡店找被告當時，告訴人乙○○
    是否口氣不佳，並對該店店員鄭筱凡稱要在店裡等被告，不
    要讓他遇到，遇到要讓被告店開不成等語，甚至影響店內其
    他客人一事，證人鄭筱凡及告訴人乙○○所言迥異，證人鄭
    筱凡於本院作證當時，係客喜康咖啡店新店中正店之員工，
    與被告有僱傭關係，其立場雖不免偏頗；然證人乙○○兼有
    告訴人身分，其指訴係以使被告受刑事訴追為目的，其立場
    亦難認中立，本院審酌證人鄭筱凡上開證述情節，核與被告
    辯稱伊當天21時許接獲該店店員電話通知有幾位年輕人在店
    內叫囂鬧事，其中1 位揚言要讓咖啡店開不下去，伊立刻前
    往店裡，店員說鬧事之人在美髮店前，伊1 個人過去了解情
    況等語相符，且與證人林佩寰於本院審理時證稱伊原本與告
    訴人乙○○相約在晚間10點到店裡向被告辭職，因為伊上夜
    間部，下課時間是晚間9點50分，但當天晚上9點半左右，鄭
    筱凡打電話給伊，表示告訴人乙○○在店裡叫囂，伊回答伊
    現在就到店裡去等語一致，足見證人鄭筱凡前開證述內容，
    信而有徵，較證人即告訴人乙○○之證述內容更為接近真實
    ，而堪以採信。益證告訴人乙○○、甲○○及謝政成於當日
    21 時許前往該咖啡店時，確有口氣不佳，告訴人乙○○並
    對該店店員鄭筱凡稱要在店裡等被告，不要讓他遇到，遇到
    要讓被告店開不成等語之情形，其來意應屬非善。從而，告
    訴人乙○○等人之行徑，既已影響該店其他客人，其3人於
    離去之際，復與該店門口數名不詳之年輕男子互瞄，是否雙
    方因此看不順眼，以致引發對方心生不悅，非無可能。
  (三)證人即告訴人乙○○、甲○○及謝政成於警詢、檢察官訊問
    及本院審理時雖均陳述被告與該7、8名不詳男子一起走過來
    站在一起等語，然證人即告訴人乙○○於本院審理時證稱伊
    在卿之森美髮店前等待時，有一直看著店裡動態，看見被告
    從他店裡到伊面前，沒有注意這7、8人從那裡出來，只知道
    是與被告一起來等語，本院審酌告訴人乙○○當時既然密切
    注意被告店前及被告自該店走出到伊面前之狀態，豈有不知
    該7、8名不詳男子自何處出現之理？又證人即告訴人甲○○
    於本院審理時證稱伊看到有1 個人騎摩托車到咖啡店停車後
    ，走過來時就有一群人一起走過來，騎摩托車的人是被告以
    外其他不認識的人，當時沒看到被告等語，再參酌證人鄭筱
    凡上開證述內容，足見該7、8名不詳男子應非被告號召而來
    甚明。
  (四)告訴人乙○○、甲○○及謝政成於前揭時、地，遭該7、8名
    不詳之男子持安全帽及棍棒毆打之際，被告非但未出手參與
    圍毆，反上前勸阻，甚而以身體阻擋該等不詳男子繼續毆打
    告訴人甲○○及謝政成，被告自身亦遭該等不詳男子毆打波
    及，該等男子離去後，被告當場詢問告訴人甲○○是否需就
    醫一情，業經證人謝政成、林佩寰、鄭筱凡於本院審理時證
    述甚詳，橫諸常情，倘該等不詳男子係由被告教唆而出手圍
    毆告訴人等，被告何需挺身阻擋，且欲協助告訴人甲○○就
    醫？另參酌證人林佩寰於本院審理時復證稱伊在被告店內工
    作2、3個月，工作一直很愉快，被告對所有員工很好，並未
    不讓伊辭職，是當時伊男友即告訴人乙○○不喜歡伊在那邊
    工作，要伊辭職等語，可見被告對待店內員工和善，未曾阻
    撓林佩寰之辭職，其內心對於告訴人乙○○等3 人應無不滿
    而欲假手他人對之出手毆打之動機，自不待言。
  (五)綜上所述，告訴人乙○○、甲○○及謝政成於當日21時許，
    前往客喜康咖啡店新店中正店找被告未果，告訴人乙○○又
    在店內叫囂致影響店內其他客人情事，渠3 人於離去之際，
    復與店門口數名不詳年輕男子互瞄，是否因此引發對方不悅
    ，既非無可能，且被告於告訴人等遭圍毆當時，又上前勸阻
    並挺身阻擋，難認該等不詳男子持安全帽、棍棒圍毆告訴人
    等一事，係由被告所教唆，揆諸前揭說明，被告前揭所辯，
    應非無據，尚難令負教唆傷害罪責。
五、此外，復查無其他積極證據足認被告有何教唆傷害犯嫌，是
    檢察官所舉事證，尚不足以證明被告犯罪，揆諸前揭說明，
    應諭知被告無罪之判決。
據上論斷，應依刑事訴訟法第301條第1項，判決如主文。
本案經檢察官郭昭吟到庭執行職務
中    華    民    國    99    年    2     月    26    日
                  刑事第十八庭  法  官  彭慶文
上正本證明與原本無異。
如不服本判決應於收受送達後10日內向本院提出上訴書狀，並應
敘述具體理由；其未敘述上訴理由者，應於上訴期間屆滿後20日
內向本院補提理由書（均須按他造當事人之人數附繕本）「切勿
逕送上級法院」。告訴人或被害人如對於本判決不服者，應具備
理由請求檢察官上訴，其上訴期間之計算係以檢察官收受判決正
本之日期為準。
                                書記官  陳怡君
中    華    民    國    99    年    2     月    26    日

司法院資訊處製作；財團法人民間司法改革基金會備份。
